【裁判字號】    99,訴,1274
【裁判日期】    991027
【裁判案由】    清償借款
【裁判全文】
臺灣高雄地方法院民事判決              99年度訴字第1274號
原      告  合作金庫商業銀行股份有限公司
法定代理人  丁○○
訴訟代理人  戊○○
被      告  宏埜營造工程有限公司
兼  法  定
代  理  人  丙○○
被      告  乙○○
兼上三人共同
訴訟代理人  甲○○
當事人間清償借款事件，本院於民國99年10月13日言詞辯論終結
，判決如下：
    主  文
被告應連帶給付原告如附表一所示金額、利息及違約金。
訴訟費用新台幣肆萬仟壹佰柒拾肆元由被告連帶負擔。
    事實及理由
一、按「訴狀送達後，原告不得將原訴變更或追加。但擴張或減
    縮應受判決事項之聲明者，不在此限。」民事訴訟法第255
    條第1 項第3 款定有明文。原告原起訴請求本金部分為新台
    幣（下同）4,254,148 元，利息起算日為民國99年4 月12日
    ，違約金起算日為99年5 月12日。嗣於99年10月13日言詞辯
    論程序中（見本院卷第81頁），就本金部分減縮聲明為3,55
    2,836 元，利息部分減縮自99年10月11日起算，違約金部分
    減縮自99年11月11日起算。查原告減縮訴之聲明，合於法律
    規定，併此敘明。
二、原告主張：被告宏埜營造工程有限公司（下稱宏埜公司）於
    民國98年6 月12日邀同被告丙○○、乙○○、甲○○為連帶
    保證人向原告借款，約定借款金額、期間、利息及違約金計
    算方式均如附表二所示。詎宏埜公司未如期繳款，依約附表
    二所示債務視為全部到期，經原告以宏埜公司之設質備償金
    897,186 元抵充宏埜公司積欠之借款債務後，尚餘如附表一
    所示金額、利息及違約金未予清償，而丙○○、乙○○、甲
    ○○為附表二所示借款之連帶保證人，依法均應負清償之責
    。爰依消費借貸及連帶保證之法律關係，提起本訴等情，並
    聲明：如主文第1 項所示。
三、被告均辯稱：不爭執宏埜公司尚積欠原告如附表一所示金額
    、利息及違約金未清償，但宏埜公司向原告借款時有投保信
    保基金，原告為受益人，待本件判決確定後，倘宏埜公司無
    法清償前揭款項，保險公司會向原告為保險給付等語，資為
    抗辯。並均聲明：原告之訴駁回。
四、本院判斷：
  (一)按稱消費借貸者，謂當事人約定，一方移轉金錢或其他代替
    物之所有權於他方，而他方以種類、品質、數量相同之物返
    還之契約；借用人應於約定期限內，返還與借用物種類、品
    質、數量相同之物；遲延之債務，以支付金錢為標的者，債
    權人得請求依法定利率計算之遲延利息。但約定利率較高者
    ，仍從其約定利率；當事人得約定債務人不履行債務時，應
    支付違約金，民法第474 條第1 項、第478 條前段、第233
    條第1 項、第250 條第1 項分別定有明文。次按稱保證者，
    謂當事人約定，一方於他方之債務人不履行債務時，由其代
    負履行責任之契約。保證債務，除契約另有訂定外，包含主
    債務之利息、違約金、損害賠償及其他從屬於主債務之負擔
    ，民法第739 條、第740 條亦有明定。又保證債務之所謂連
    帶，係指保證人與主債務人負同一債務，對於債權人各負全
    部給付之責任而言，有最高法院45年台上字第1426號判例要
    旨足資參照。
  (二)經查，原告主張之前開事實，業據其提出借據1 份、連帶保
    證書1 份、授信約定書4 份、放款帳務資料查詢單5紙 、基
    準放款利率變動表1 紙、質權設定（變更設定）通知書（兼
    契約書2 紙）、活存設質融資動用記錄表1 紙、放款試算傳
    票（見本院卷第37至48、66至71頁）等資料為憑，本院依上
    開借款資料所載連帶保證、借款金額、清償期限、利息及違
    約金、設質金之約定等情事為審核結果，確與原告主張之事
    實相符，自堪信為真實。而被告對於原告主張宏埜公司仍積
    欠如附表一所示金額、利息及違約金之事實，亦不爭執（見
    本院卷第81頁），同堪認定。至被告雖以前詞置辯，然宏埜
    公司所投保之信保基金，就保險理賠與否之要件係取決於本
    件判決確定後，宏埜公司有無清償原告之資力而定，且被告
    亦自認本件判決前，保險給付之條件未成就（見本院卷第81
    頁），則宏埜公司投保之信保基金是否對原告為保險給付核
    與被告是否應就附表一所示金額、利息及違約金對原告負清
    償責任無涉，被告此部分所辯，洵不足採。從而，原告本於
    消費借貸及連帶保證之法律關係，請求被告連帶給付如主文
    第1 項所示之金額、利息及違約金，為有理由，應予准許。
五、本件係原告全部勝訴，其繳納之第一審訴訟費用即裁判費43
    ,174元，應由被告連帶負擔。
六、據上論結，原告之訴為有理由，依民事訴訟法第85條第2 項
    、第78條、第87條第1 項，判決如主文。
中    華    民    國    99    年    10    月    27    日
                  民事第五庭  法  官    何佩陵
正本係照原本作成。
如不服本判決，應於送達後20日內，向本院提出上訴狀並表明上
訴理由（須附繕本）。如委任律師提起上訴者，應一併繳納上訴
審裁判費。
中    華    民    國    99    年    10    月    27    日
                              書記官    陳喜苓
┌───────────────────────────────────────────────┐
│附表一：                                                                                      │
├──┬──────┬──────┬─────┬───────┬────────────┬───┤
│編號│應給付金額  │利息起迄日  │  利率    │ 違約金起算日 │    違約金計算方式      │ 備考 │
├──┼──────┼──────┼─────┼───────┼────────────┼───┤
│1   │新台幣      │99年10月11日│年息5.17% │99年11月11日起│按左開利率20%           │      │
│    │3,552,836 元│起至清償日止│          │至清償日止    │                        │      │
└──┴──────┴──────┴─────┴───────┴────────────┴───┘
┌──────────────────────────────────────────────────────────────────┐
│附表二：（借款明細）                                                                                                                │
├──┬────┬─────┬────┬───────────┬────────────────┬───────────┬──────┤
│編號│借款人  │連帶保證人│借款金額│    借款期間          │            約定利息            │   約定違約金         │最後繳息日  │
├──┼────┼─────┼────┼───────────┼────────────────┼───────────┼──────┤
│1   │宏埜公司│丙○○    │500萬元 │98年6 月12日至103 年6 │按原告基準利率加碼年利率2.64 ％ │逾期清償在6 個月以內，│99年4月12日 │
│    │        │乙○○    │        │月12日止。自借款日起，│計算（本件違約時之原告基準利率為│按左列利率10% ，逾期清│            │
│    │        │甲○○    │        │依年金法計算，按月攤還│2.53 ％，加碼年利率2.64 ％為5.17│償在6 個月以上，其超過│            │
│    │        │          │        │本息，如有1 期不履行，│％）                            │6 個月部分，按左列利率│            │
│    │        │          │        │即喪失分期攤還之權利，│                                │20% 計算              │            │
│    │        │          │        │全部借款視為到期。    │                                │                      │            │
└──┴────┴─────┴────┴───────────┴────────────────┴───────────┴──────┘

司法院資訊處製作；財團法人民間司法改革基金會備份。
